【裁判字號】    97,破,61
【裁判日期】    971017
【裁判案由】    宣告破產
【裁判全文】
臺灣臺中地方法院民事裁定      97年度破字第61號
聲  請  人  甲○○
聲請人聲請宣告破產事件，本院裁定如下：
    主    文
聲請駁回。
聲請費用由聲請人負擔。
    理      由
一、聲請意旨略以：聲請人於92年12月30日經昕航商行及勵嘉商
    行，但因市場評估錯誤及能力不足，造成慘賠數百萬元，於
    94年7月7日停業，聲請人於經營企業時不善理財，借貸週轉
    而負擔高額利息及違約金，又於921地震中房屋半倒無法居
    住，母親因精神分裂症住院，而導致積欠華僑銀行等債務，
    債務金額合計新台幣 (下同)，而聲請人目前擁有之不動產
    實為921受災之半倒房屋，除自93年6月1日起在遊戲橘子數
    位科技公司擔任安全工作而領取固定薪資每月35,000元外並
    無其他資產，聲請人努力償還始終無法順利清償，亦曾去函
    最力債權人銀行，表明協商意旨，未獲置理又因聲請人近5
    年內曾任便利商店負責人，而無法依消費者債務清理條例聲
    請清理債務，因聲請人資產已不足以抵償債務（新台幣約
    5,933, 374元），爰依破產法第57條、第58條規定，聲請宣
    告破產。並提出營利事業登記資料查詢、銀行存摺明細、存
    證信函、身分證影本、北區區公所證明書、勞保資料、身心
    障礙手冊、醫院收據、財產歸屬資料清單、債權人清冊、債
    務人之財產目錄、土地及建物所有權等為證。
二、按破產，對債務人不能清償債務者，宣告之；破產，除另有
    規定外，得因債權人或債務人之聲請宣告之，破產法第57條
    、第58條第1項分別定有明文。而所謂不能清償債務，以債
    務人現實財產及其信用仍無法清償全部債務屬之（最高法院
    92年度台抗字第89號判決意旨參照）。次按破產者，乃係債
    務人不能清償其債務時，為使多數債權人之債權能獲致公平
    之滿足，就債務人之總財產強制執行，對全體債權人為平等
    之清償，即所謂一般的強制執行，此與普通之強制執行，係
    就各個債權人之債權個別之執行，而執行之範圍，亦非必及
    於債務人之總財產者有別。又按破產固係對於債務人不能清
    償債務者宣告之，若債務人確係毫無財產，則破產財團即不
    能構成，或破產財團雖勉可組成，然其破產財團之財產尚不
    足清償財團費用及財團債務時，依破產法第148條規定之意
    旨，應以無宣告破產之實益，而裁定駁回破產宣告之聲請（
    最高法院86年度台抗字第479號裁定、台灣高等法院85年度
    抗字第3075號裁定意旨參照）。而按，財團費用包括破產財
    團之管理變價及分配所生之費用、破產債權人共同利益所需
    審判上之費用、破產管理人之報酬，及破產人及其家屬之必
    要生活費及喪葬費，視為財團費用。而財團債務包括破產管
    理人關於破產財團所為行為而生之債務、破產管理人為破產
    財團請求履行雙務契約所生之債務，或因破產宣告後應履行
    雙務契約而生之債務、為破產財團無因管理所生之債務，及
    因破產財團不當得利所生之債務，破產法第95條、第96條分
    別定有明文。經查，聲請人所積欠如附表所示各債權人之債
    務共計5,933,374元，聲請人所有之前揭不動產總額，依財
    產資料歸屬清單記載之價值為919,574元，有聲請人所提出
    之債權人清冊及建物、土地所有權狀附卷可憑。又聲請人目
    前並無違章欠稅之情，亦經本院依職權函查屬實，有交通部
    公路總局台北區監理97年7月18日北監稅0971006702號函、
    財政部臺灣省北區國稅局97年6月27日北區國稅徵字第09710
    33807B號函、財政部臺灣省北區國稅局新莊稽徵所97 年7月
    9日北區國稅新莊四字第0970018244號函、財政部臺北市國
    稅局大安分局97年7月11日財北國稅大安營所字第097124232
    號函、財政部臺灣省中區國稅局97年7月3日中區國稅徵字第
    09700353 59及台北縣稅捐稽徵處97年6月30日北稅法字第09
    70084560號函、桃園縣政府地方稅務局97年7月2日桃稅法字
    第0970097753號函、台北市稅捐稽徵處97年7月3日北市稽管
    甲字第09733532800號函、高雄市稅捐稽徵處97年7月4日北
    市稽管字第097272706776號函、彰化縣地方稅務局97年7 月
    4日彰稅法字第0979928872號函、高雄縣政府地方稅務局97
    年7月23日高縣稅法字第0970038757號函等附卷可憑。是聲
    請人主張目前之資產有不能清償債務等情，尚非無據。足見
    其負債顯已超過資產，唯聲請人之上開不動產係屬921地震
    災後半倒房屋，又屬公寓大廈性質之區分所有建物，如改建
    須得全體住所同意始能改建，921地震迄今已逾9年仍無法改
    建，顯然改建有困難，事實上不易出售取得金錢，而聲請人
    之其他資產即每月薪資依其所述支付房租、個人、生家生活
    支出、退921補助款後僅餘1萬元，目前存摺餘額亦僅87,443
    元，復未陳明並無其他資產。本院衡以，破產程序所生之財
    團費用（含破產管理人之報酬；破產財團之管理、分配費用
    ；破產人及其家屬之必要生活費）、財團債務等，實亦非前
    開聲請人所陳之現金87,443元所能支應。本件倘准予宣告破
    產，反而尚需優先支付破產財團之管理及分配所生之費用暨
    破產管理人之報酬等財團費用，將使破產財團之財產益形減
    少，徒使債權人無因此再受分配之可能，與首揭破產制度之
    本旨不合，參酌破產法第148條規定之旨趣，應認本件無宣
    告破產之實益，不應准許聲請人宣告破產。從而，聲請人所
    為本件破產宣告之聲請，為無理由，應予駁回即並無餘額足
    以組成破產財團，進而不足清償及財團債務，參酌破產法第
    148條規定之旨趣，應認本件無宣告破產之實益，不應准許
    聲請人宣告破產。從而，聲請人所為本件破產宣告之聲請，
    為無理由，應予駁回。
三、又聲請人依司法第287條請求法院於重整裁定前予以必要之
    保全行為，因聲請人並非公司，亦非請求重整，自無前揭法
    條適用。另聲請人又依破產法第90條請求法院為必要之保全
    行為，因依條規定係宣告破產後由破產管理人為之，本件既
    不准破產，亦無該條之適用，亦不應准許，合併敘明。
四、依破產法第5條、民事訴訟法第95條、第78條裁定如主文。
中    華    民    國    97    年    10    月    17    日
                  民事第一庭    法  官  陳學德
正本係照原本作成。
如不服本裁定應於送達後10日內向本院提出抗告狀，並繳納抗告
費新臺幣1,000元。
中    華    民    國    97    年    10    月    17    日
                                書記官


司法院資訊處製作；財團法人民間司法改革基金會備份。
